【裁判字號】    97,上易,740
【裁判日期】    980505
【裁判案由】    返還貨款
【裁判全文】
臺灣高等法院民事判決                 97年度上易字第740號
上  訴  人  東來服飾開發有限公司
法定代理人  甲○○
訴訟代理人  張文寬律師
被上訴人    呂梅英（即振揚服飾行）
訴訟代理人  楊久弘律師
上列當事人間請求返還貨款事件，上訴人對於中華民國97年7月8
日臺灣板橋地方法院97年度訴字第647號第一審判決提起上訴，
本院於98年4月21日言詞辯論終結，判決如下：
    主      文
上訴駁回。
第二審訴訟費用由上訴人負擔。
    事實及理由
一、被上訴人起訴主張：伊（即振揚服飾行，獨資商號）與上訴
    人間歷年有女裝交易，並約定分每年之春夏、秋冬兩季為貨
    款結算期，伊自民國（下同）94年秋冬季起，於當季服飾採
    購前，須預付新台幣（下同）300萬元予上訴人作為付款之
    擔保，兩造於結算時，即先以該300萬元抵付伊當季採購服
    飾之金額，如有剩餘，則轉入下一季之預付款內；嗣於96
    年間，上訴人要求伊簽立書面協議，並將該300萬元預付款
    變更為保證業績款，若伊當季採購服飾金額未達300萬元時
    ，餘款即由上訴人沒收，因兩造未達成共識，伊自96年6月
    初即未再向上訴人採購服飾，故兩造交易至96年春夏季即告
    終止，上訴人以前開預付款扣除伊95年度之秋冬季服飾採購
    金額205萬1842元，本應返還預付款94萬8158元，因伊96年
    春夏季採購服飾金額為22萬9288元，再予以扣除後，尚餘71
    萬8870元，上訴人迄今仍拒絕返還；爰依民法第179條規定
    ，求為命上訴人應給付伊71萬8870元及加計法定遲延利息之
    判決。原審為被上訴人全部勝訴之判決，上訴人不服提起上
    訴。被上訴人並於本院答辯聲明：如主文所示。
二、上訴人則以：兩造歷年來原即有女裝服飾之交易，惟自94年
    春夏季開始採用保證業績制200萬元，嗣於94年秋冬季開始
    調整為300萬元，故被上訴人交付之300萬元係保證業績款，
    並非貨款之預付款，被上訴人95年秋冬季服飾採購金額僅為
    205萬1842元，顯未達300萬元，伊自無返還餘款94萬8158元
    之義務等語，資為抗辯。並於本院聲明：(一)原判決廢棄。
    (二)上開廢棄部分，被上訴人在第一審之訴駁回。
三、查，(一)被上訴人（即振揚服飾行，係獨資商號）與上訴人間
    歷年有女裝服飾交易，並約定分每年之春夏、秋冬季為貨款
    結算期，且交易至96年春夏季止；(二)被上訴人於94年春夏季
    開始時，曾交付金額共計200萬元支票予上訴人，且當季採
    購服飾金額超逾200萬元；(三)於94年秋冬季開始時，被上訴
    人交付上訴人金額共計300萬元之支票，且當季採購服飾金
    額共計205萬9876元；(四)於95年春夏季開始時，被上訴人給
    付上訴人金額205萬9876元之支票，加計94年秋冬銷售差額
    94萬0124元，共計300萬元，且當季採購服飾金額共計257
    萬3946元；(五)於95年秋冬季開始時，被上訴人給付上訴人金
    額257萬3946元之支票，加計95年春夏季銷售差額42萬6054
    元，共計300萬元等情，有卷附營利事業登記資料查詢、被
    上訴人帳目明細表可憑（見本院卷第19頁、第93頁、原審卷
    第7頁、第15頁、第21頁），並為兩造所不爭執（見本院卷
    第110頁反面至第111頁），堪信為真。
四、本院應審究者為(一)被上訴人交付300萬元究竟是作為預付款
    ，抑或是保證業績款之用？(二)若係預付款，則被上訴人96年
    春夏季應付之貨款金額為若干？上訴人應返還被上訴人貨款
    金額為若干？茲分別論述如下：
(一)、被上訴人交付300萬元究竟是作為預付款，抑或是保證業績
    款之用？
  1.經查：
    (1)、兩造係以寄賣方式為交易，嗣自94年秋冬季起，由被上
        訴人於季前先行預付300萬元予上訴人，至季末結算被
        上訴人購買服飾金額予以扣抵，多退少補；該300萬元
        並非保證業績款，而是預付款等情，業經證人（即上訴
        人前業務部經理）黃榮宗於原審證述綦詳（見原審卷第
        91至92頁），核與上訴人自製之96年度春夏季貨款結帳
        明細表中記載「表單名稱：寄賣（中盤盤存）結帳作業
        ．．．；客戶：振揚服飾行（指被上訴人）」（見本院
        卷第107至108頁）相符；再參酌上訴人於94年度秋冬季
        前，被上訴人將計300萬元之4張支票交付予證人黃榮宗
        收受，並於該季末結算被上訴人購買服飾金額為205萬9
        876元，與預付款予以扣抵後，餘額94萬0124元，則轉
        入95年度春夏季前300萬元預付款中，被上訴人則開立3
        張支票計205萬9876元預付款予上訴人收執；該季被上
        訴人購買服飾款計為257萬3946元，與季前300萬元預付
        款予以扣抵後，餘款42萬6054元，被上訴人再預付計
        257萬3946元予上訴人等情，亦有卷附94年秋冬季、95
        年春夏季及95年秋冬季帳冊明細表可參（見原審卷第7
        頁、第15頁、第21頁），並為上訴人所不爭執（見本院
        卷第110頁反面）；若系爭300萬元係屬保證業績款之用
        ，則上訴人於被上訴人當季採購服飾金額未達保證業績
        款（即300萬元）時，理應會將季末採購服飾結算餘款
        沒收，豈會於被上訴人連續3季均未達保證業績款之情
        形下，無條件將被上訴人季末結算採購金額扣抵後之餘
        額，自動轉入下一季應付300萬元款項內？可徵被上訴
        人於季前交付上訴人300萬元之款項，應係屬預付款之
        性質甚明。
    (2)、況如前所陳，兩造係以「寄賣方式」作為服飾採購之交
        易習慣，且以一季作為服飾採購金額之結算基準，若該
        300萬元係屬保證業績款，上訴人於兩造最早交易時，
        理應會以書面契約載明兩造之權利義務關係（即要求被
        上訴人先行支付該保證業績款，並於被上訴人每季採購
        服飾金額不足300萬元時，即將餘款予以沒入），怎會
        迄至96年春夏季擬變更兩造交易模式時，始要求被上訴
        人訂立書面契約，載明該300萬元係屬保證業績款，因
        遭被上訴人拒絕簽訂而終止服飾之交易（見原審卷第4
        頁代理合約協議內容）？益徵被上訴人於季前交付之
        300萬元，係屬預付款性質，並非保證業績款甚明。
  2.上訴人雖抗辯：伊於96年春夏季時，擬將保證業績款提高為
    400萬元，被上訴人於協議時將該400萬元降為300萬元，足
    見被上訴人於每季前預付之300萬元，即為保證業績款云云
    ，固據提出協議草約為證（見原審卷第44頁）。但查，上訴
    人於96年春夏季前，因擬變更兩造間之交易模式，而擬定該
    協議草約，嗣因被上訴人拒絕簽訂，是兩造間服飾交易至96
    年春夏季止等情，為兩造所不爭執（見本院卷第110頁反面
    ）；足徵被上訴人既未簽訂該協議，則兩造間就該協議即未
    達成合意，該協議條款對於兩造自不生效力（民法第153條
    參照）；要難僅憑上訴人於96年間片面擬定之協議草約，即
    可謂被上訴人於季前預付之300萬元係保證業績款。此外，
    上訴人亦未提出其他證據證明該300萬元為保證業績款乙事
    ，故上訴人抗辯被上訴人於每季前預付之300萬元為保證業
    績款云云，並無可取。
(二)、上訴人應返還被上訴人貨款金額為若干？
  1.經查：
    (1)、被上訴人向上訴人採購服飾自94年秋冬季起（每季為6
        個月），約定前3個月4折，第4個月3.5折、第5個月3折
        、第6個月2.5折等情，業經證人（即被上訴人之店長）
        林美玲於原審證述甚詳（見原審卷第69頁），核與證人
        （即上訴人前業務部經理）黃榮宗於原審證述服飾折數
        相符（見原審卷第第91頁）；再參酌被上訴人所屬之會
        計兼出納人員羅淑貞，依據林美玲與上訴人達成前開服
        飾折數於季末結算金額即94年秋冬季、95年春夏季及秋
        冬季金額依序為205萬9876元、257萬3946元、205萬184
        2元（前開各金額均為上訴人所不爭執，見本院卷第101
        頁反面）乙事，亦經證人（即被上訴人會計兼出納人員
        ）羅淑貞於原審證述明確（見原審卷第73至74頁）；核
        與卷附上訴人確認96年度春夏季之退貨單內載折數相符
        （見本院卷第138至140頁）；足徵至96年春夏季止，兩
        造於尚未達成變更交易模式前，每季服飾計算折數應與
        前3季相同，亦即前3個月4折，第4個月3.5折、第5個月
        3折、第6個月2.5折至明。
    (2)、準此，被上訴人主張依兩造交易模式計算96年春夏季向
        上訴人採購服飾金額為22萬9288元乙情，有卷附96年春
        夏季帳目明細表、對帳傳真文件、上訴人確認退貨單可
        稽（見原審卷第27至28頁、本院卷第37至38頁、第138
        至140頁），核屬有據。
    (3)、是以，被上訴人95年秋冬季向上訴人採購服飾金額為20
        5萬1842元（此為上訴人所不爭執，見本院卷第105頁）
        ，則以預付款300萬元予以扣抵後，餘款應為94萬8158
        元（計算式：0000000－0000000＝948158）。再扣除被
        上訴人前開96年春夏季採購服飾金額22萬9288元後，餘
        額為71萬8870元（計算式：000000－000000＝718870）
        。故被上訴人主張上訴人應返還95年秋冬季預付款300
        萬元餘額71萬8870元，於法有據，應予准許。
  2.上訴人雖抗辯：被上訴人96年春夏季向伊採購服飾金額為30
    萬7800元云云，固據提出貨款計算表為證（見本院卷第107
    至108頁）。然觀諸該貨款計算表所示，係以折數5折為基準
    而計算96年春夏季貨款為30萬7800元（見本院卷第108頁）
    ，惟此顯與兩造原交易之約定折數不符，且上訴人亦未舉證
    兩造有變更計算折數之合意，故上訴人抗辯：被上訴人96年
    春夏季向伊採購服飾金額為30萬7800元云云，並無可採。
五、從而，被上訴人依民法第179條規定，請求上訴人應返還其
    預付款71萬8870元，及加計自催告期限屆至翌日（即97年3
    月22日，見原審卷第5頁存證信函、第29頁回執）起算之法
    定遲延利息，為有理由，應予准許。是則原審判命上訴人如
    數給付，於法並無違誤。上訴意旨仍執前詞指摘原判決不當
    ，求予廢棄改判，為無理由，應予駁回。
六、上訴人雖聲請本院傳訊證人呂梅英、上訴人董事長甲○○及
    總經理張秀速，證明被上訴人於季前交付之300萬元係屬保
    證業績款，惟如前所述，本件事證已臻明確，本院核無傳訊
    之必要；至於兩造其餘之攻擊或防禦方法，經本院審酌後均
    認與本件之結論無涉，茲不再一一論列，併予敘明。
七、據上論結，本件上訴為無理由，依民事訴訟法第449條第1項
    、第78條，判決如主文。
中    華    民    國    98    年    5     月  5      日
                    民事第十三庭
                        審判長法  官 黃騰耀
                              法  官 陳姿岑
                              法  官 楊絮雲
正本係照原本作成。
不得上訴。
中    華    民    國    98    年    5     月    5     日
                              書記官 李華安


司法院資訊處製作；財團法人民間司法改革基金會備份。
